【裁判字號】    98,上易,959
【裁判日期】    990121
【裁判案由】    偽造文書等
【裁判全文】
臺灣高等法院刑事判決                 98年度上易字第959號
上  訴  人  臺灣板橋地方法院檢察署檢察官
上  訴  人
即  被  告  甲○○
選任辯護人  李國豪律師
上  訴  人
即  被  告  丁○○
被      告  丙○○
上  一  人
選任辯護人  劉玉津律師
上列上訴人因被告偽造文書等案件，不服臺灣板橋地方法院97年
度易字第546 號，中華民國98年3月5日第一審判決（起訴案號：
臺灣板橋地方法院檢察署96年度偵字第11629 號），提起上訴，
本院判決如下：
    主  文
上訴駁回。
    事  實
一、甲○○與丁○○係夫妻關係，因甲○○於民國90年間向魏文
    成所經營之直盈實業有限公司（下稱直盈公司）購買布疋，
    積欠直盈公司貨款新臺幣（下同）111萬7,072元，詎甲○○
    為免遭求償，與丁○○明知2 人間並無買賣之真意，竟共同
    基於使公務員登載不實之犯意聯絡，於90年10月4 日，由丁○○以甲○○已於90年8 月20日，將其所有坐落於臺北縣蘆
    洲市○○段381 號土地（權利範圍：持分3萬分之219）及地
    上房屋即同段12482 號建物（權利範圍：全部）出賣予伊為
    由，向臺北縣三重地政事務所申請辦理不動產所有權移轉登
    記，使辦理登記業務之該管公務員將該不實事項登載於職務
    上所掌之公文書，足以生損害於地政機關對地政管理之正確
    性及直盈公司債權獲償之利益。
二、案經直盈公司訴由臺灣板橋地方法院檢察署檢察官偵查起訴
    。
    理  由
壹、程序方面：
一、按被告以外之人於偵查中向檢察官所為之陳述，除顯有不可
    信之情況者外，得為證據，刑事訴訟法第159條之1第2 項定
    有明文。此乃因檢察官訊問證人、鑑定人等被告以外之人時
    ，均能遵守法律規定而不致違法取供，並令具結，可信性極
    高，為兼顧理論與實務而設。故被告、辯護人如主張證人於
    偵查中所為證言顯有不可信之情形者，本乎當事人主導證據
    調查原則，自應負舉證責任，否則，被告以外之人向檢察官
    所為之陳述，毋庸另為證明，即得作為認定被告犯罪之證據
    。查，證人即直盈公司法定代理人魏文成、乙○○於偵查中
    之供證，業經檢察官依法令其等具結，而被告或辯護人復未
    指出並證明各該證言有何顯不可信之情況，且無其他事證足
    資認定其等於檢察官訊問時有受違法取供情事，得作為本案
    之證據，合先敘明。
二、次按經當事人於審判程序同意作為證據，法院審酌該言詞陳
    述或書面陳述作成時之情況，認為適當者，亦得為證據。當
    事人、代理人或辯護人於法院調查證據時，知有第159條第1
    項不得為證據之情形，而未於言詞辯論終結前聲明異議者，
    視為有前項之同意，刑事訴訟法第159條之5第1、2項定有明
    文。查，本案被告甲○○、丁○○、丙○○及辯護人、檢察
    官於言詞辯論終結前，均未就判決所引用之各該被告以外之
    人於審判之陳述（含共同被告基於被告以外之人身分所為陳
    述）所調查之證據主張有刑事訴訟法第159條第1項不得為證
    據之情形，本院復審酌各該證據作成時並無違法及證明力明
    顯過低之瑕疵等情況，認為適當，是本案經調查之證據均有
    證據能力。
貳、有罪部分：
一、訊據上訴人即被告甲○○、丁○○均矢口否認有何使公務員
    登載不實事項之偽造文書犯行，被告甲○○辯稱：伊係於90
    年間因財務困難，向丁○○借款未還，始同意將上開不動產
    移轉予丁○○，以償還伊積欠丁○○之債務，並非假買賣，
    且伊與丁○○間債權債務關係早在伊欠直盈公司貨款之前，
    伊係在上開不動產出賣給伊太太丁○○之後，才與直盈公司
    有上揭之民事訴訟云云。被告丁○○則辯稱：伊於89年之前
    便與被告甲○○協商離婚事宜，並於89年2月3日給付甲○○
    200 萬元，要甲○○去辦理上開不動產移轉登記與離婚登記
    ，但他都不願意配合，所以90年過戶的資料都是伊一手處理
    的，且90年之後伊所作的事情，均不會與甲○○有任何協議
    溝通，因此，甲○○才會去地政事務所辦理所有權狀遺失、
    補發，足見伊就上開不動產之移轉登記，並非與甲○○通謀
    所為云云。被告甲○○之選任辯護人辯護意旨略以：甲○○
    因於89年2月間，向丁○○調借200萬元支票，始同意將上開
    不動產所有權移轉予丁○○，並非與丁○○通謀虛偽意思表
    示，至丁○○需另貸款200 萬元，係因丁○○同意付給甲○○200 萬元，以作為協議離婚之代價，然因丁○○迄未給付
    甲○○離婚代價200 萬元，始未辦理離婚登記。另上開不動
    產登記買賣原因發生日期為「90年8 月20日」，雖與丁○○
    所述之買賣原因發生日期不符，乃登記實務上常有之事。至
    於上開不動產所有權移轉後，乃由甲○○繼續清償銀行貸款
    ，係因丁○○基於方便及節省變更費用，未將該抵押借款債
    務人更改為自己，仍使用甲○○之名義所開設之帳戶以自有
    資金繼續繳款所致，此與常理並無不符之處。且自90年9 月
    17日丁○○在甲○○簽發給告訴人之兩紙支票上背書，及90
    年10月24日上開不動產已被查封登記完畢之兩件事實觀察，
    實在很難讓人聯想到甲○○與丁○○90年10月4 日之移轉行
    為，係基於通謀虛偽意思表示，意圖脫產，蓋上開不動產既
    然已經被假扣押，何來脫產？又以丁○○對法律之認知程序
    來看，將其行為認定為假買賣真脫產，亦不合理。丁○○本
    非告訴人之債務人，既同意在甲○○簽發的支票上背書，就
    是願意替甲○○還債，甲○○縱將上開不動產移轉於丁○○
    ，仍不脫其還債之本意，豈是通謀虛偽意思表示？又於90年
    9 月17日告訴人法定代理人魏文成之所以要求丁○○在甲○○簽發之兩紙支票上背書，其目的就是設想執行丁○○財產
    ，蓋甲○○之財務狀況已經出問題不可靠矣。而甲○○於90
    年10月4 日將上開不動產移轉登記與丁○○之行為，正好自
    投羅網，正中下懷，此從告訴人在90年9月17日至同年10 月
    18日之短短一個月的時間，就已經完成聲請假扣押裁定（臺
    灣板橋地方法院90年度裁全字第8047號）及聲請假扣押執行
    （同院90年度執全字第3835號）等行為，即可獲得印證。是
    以，若自此時觀察甲○○與丁○○於90年10月4 日的移轉上
    開不動產行為，恐怕連告訴人在當時也不會相信其行為係通
    謀虛偽意思表示，而確信其債權終獲償之機會，更遑論係一
    般人。另自一般人性常理判斷，在面臨債務危機、經濟窘床
    時，甲○○若真欲對告訴人脫產，理應將上開不動產出賣並
    移轉予善意第三人，如此甲○○即可獲得一筆買賣價金收入
    ，解決燃眉之急，而非將上開不動產出賣並移轉登記予丁○○，用以抵銷甲○○積欠丁○○之債務，但卻無法獲得任何
    現實利益。再者，之所以有本件刑事案件產生，起因就是告
    訴人無法對丁○○取得執行名義，將已經假扣押之上開不動
    產聲請執行。然而，丁○○既然已於90年9 月17日在甲○○
    簽發之兩紙支票上背書，縱使未獲兌現，告訴人理應即對丁○○依票據關係取得執行名義，進而執行丁○○之財產，但
    告訴人竟主動放棄作此主張，以致無法對丁○○取得執行名
    義，強制執行上開不動產，終致後來於92年間上開不動產遭
    撤銷假扣押，丁○○因故又於95年間將上開不動產移轉登記
    予第三人。凡此一連串之因果關係，橫跨五年之久的時間，
    焉係甲○○於90年10月4 日行為時所得預見？若欲以此距甲○○行為時超過一年以上的間接事實或證據，去推論90年甲○○行為時係有通謀虛偽意思表示，恐難令人信服。復告訴
    人雖然對丁○○之債權額僅78萬元，與告訴人對甲○○之債
    權額111 萬元相比，確實較少，乍看之下，甲○○將上開不
    動產移轉登記予丁○○，勢將對告訴人造成損害，然而，若
    考量甲○○之債權人人數及其債權額，則甲○○將上開不動
    產不動產移轉登記予丁○○之行為，未必即不利於告訴人，
    因為若上開不動產係以丁○○為債務人進入拍賣分配之程序
    ，除了上開不動產之抵押權人外，丁○○之債權人亦僅告訴
    人與乙○○2 人，上開不動產拍賣價金應該足讓告訴人對丁○○之債權78萬元完全受償，但若上開不動產是以甲○○之
    財產被執行拍賣，因甲○○之債權人不只告訴人及乙○○2
    人而己，若其等均參與分配，告訴人對甲○○之111 萬元債
    權要獲得完全受償，自有相當的困難。是以，本案並無直接
    證據證明甲○○與丁○○有通謀虛偽意思表示之事實，渠等
    2 人確實有買賣上開不動產之合意。故甲○○之行為即不符
    合刑法第214條使公務員登載不實罪之要件云云。
二、惟查：
  (一)上開不動產係被告甲○○於83年10月1 日分別與薪傳建設股
    份有限公司（法定代理人林清同，下稱薪傳建設公司）、地
    主林阿煙就房屋及土地部分訂立買賣契約後，並於同年11月
    間將上開不動產登記為被告甲○○所有，此有上開不動產建
    物及土地所有權狀、房屋買賣合約書、土地買賣合約書各1
    份附於原審94年度訴字第1128號撤銷不動產買賣行為民事事
    件卷宗影本（下稱撤銷訴訟一審卷宗影本，附於該卷宗影本
    第39頁背面、第40頁背面、第55頁背面至第67頁）可憑。嗣
    被告甲○○於90年10月4 日，將其所有之上開不動產所有權
    ，以買賣為原因，由被告丁○○持以向臺北縣三重地政事務
    所申請移轉登記為被告丁○○所有，並登記買賣原因發生日
    期為90年08月20日等情，為被告甲○○、丁○○供承在卷，
    並有上開不動產之建物及土地登記謄本、異動索引、登記申
    請書及買賣所有權移轉契約書等在卷可稽（第6832號偵查卷
    第35、36頁，撤銷訴訟一審卷宗影本第35至38頁），此部分
    事實堪以認定。
  (二)又被告甲○○於訂立上開不動產買賣契約後，於83年10月8
    日向臺灣合作金庫申請貸款400 萬元，並以被告丁○○為連
    帶保證人，借款期間自83年12月2日起103年12月2 日止，並
    就上開不動產設定最高限額抵押權480 萬元，有合作金庫商
    業銀行營業部97年8月8日合金營業字第0973104982號函附被
    告甲○○貸款申請書、借據、切結書、他項權利證明書、土
    地登記簿、建築改良物登記簿各1 份在卷可稽（原審卷(一)第
    94至109 頁）。而據合作金庫商業銀行營業部95年8月1日合
    金營業字第0953106476號函覆原審謂：有關債務人甲○○、
    同連帶保證人丁○○於83年12月02日來本行貸款150 萬元、
    250萬元兩筆，該貸款截至90年10月4日止，尚欠本金114 萬
    6,366元、205萬4,040元，目前尚欠本金104萬5,717元、193
    萬0,513 元，清償該兩筆貸款均由甲○○之帳戶內扣款等語
    ，有上開書函附卷可按（上開撤銷訴訟二審卷宗即本院95年
    度上易字第303 號民事卷宗影本第39頁），亦洵堪認定。被
    告丁○○雖辯以：上開不動產所有權移轉後，係以其自有資
    金，而使用甲○○之名義所開設之帳戶繼續繳款云云，然其
    不僅未提供相關資金之流向文件，且衡以其與被告甲○○乃
    同財共居之夫妻關係，所有匯入上開貸款帳戶之資金是否均
    為其個人工作之收入，亦屬可疑。是被告丁○○前開所辯，
    顯屬事後卸責之詞，要無足採。
  (三)被告甲○○於偵查中供稱：上開不動產係用伊名義以576 萬
    元向建設公司購買，但實際上是由丁○○支付價金，其中17
    6 萬元應該是丁○○直接交給其所任職之薪傳建設公司，剩
    餘400 萬元則係以伊名義向銀行申辦貸款，並由伊負責繳款
    ，嗣因伊生意週轉困難，於89年2月28日向丁○○調借200萬
    元支票，及於90年3月28日，向丁○○調借1紙50萬元支票，
    還有現金兩次20萬元，共40萬元，還有未繳清貸款部分300
    萬元也移轉給丁○○，故伊前後向丁○○調取的金錢超過上
    開不動產總價，當時伊無力償還，所以才於90年10月4 日移
    轉上開不動產所有權與丁○○等語（同上偵查卷第97頁）。
    嗣於原審則供稱：伊於90年當時因財務困難，向丁○○調借
    200 萬元支票，該紙支票是丁○○任職的建設公司給付蔡靜
    玲的報酬，後來又向丁○○調借台銀的支票，這均是伊積欠
    告訴人直盈公司貨款之前的事，所以是伊欠丁○○的錢在前
    ，伊就賣房子給她等語（原審卷(一)第23至24頁）。據上，倘
    若被告甲○○確係因其陸續向被告丁○○調借的款項已超過
    上開不動產總價，而無力償還，所以才移轉上開不動產所有
    權予被告丁○○，則其等間究竟係於何時何地約定將上開不
    動產予被告丁○○以抵銷借款債務？又抵銷後之債務餘額為
    何？均未見被告甲○○提出其與丁○○間之會算資料及不動
    產買賣契約等書面文件，以實其說。且若被告甲○○與其配
    偶即被告丁○○確有買賣上開不動產，且依土地及建物登記
    謄本顯示，買賣原因發生日期為90年8 月20日（登記日期為
    90年10月4 日），則為何在渠等買賣上開不動產之後，仍由
    被告甲○○繼續清償上開不動產之抵押貸款。故被告甲○○
    之前揭供述顯與常理有違，自難採信。
  (四)復被告丁○○於初次偵訊時供稱：上開不動產之自備款176
    萬元係因伊當時在薪傳建設公司上班，公司給予優惠，折讓
    伊176萬元，所以實際上伊並未支付該176萬元。又伊於80幾
    年開始跟甲○○協商離婚事宜，並於85、86年間和甲○○約
    定要以原價576萬元買回上開不動產，乃於89年2 月交付200
    萬元之支票予甲○○，還有200 萬元未付，是因伊要去辦優
    惠貸款之故等語（同上偵查卷第58頁）。於第二次偵訊時則
    供稱：伊沒有與被告甲○○就上開不動產簽訂房屋買賣契約
    ，是因為那原本就是伊等協議離婚之內容，而房價之176 萬
    元是建設公司折讓給伊的，另400 萬元貸款雖然是以被告甲○○為債務人，但實際上可以確定是90至92年間之貸款係由
    伊繳納等語（同上偵查卷第98頁）。嗣於原審供稱：伊在89
    年之前就與甲○○談離婚，上開不動產則係伊於83年購入，
    因伊係薪傳建設公司的機要人員，所以建設公司將上開不動
    產便宜賣給伊400萬元，表價是500多萬元，伊並向銀行貸款
    400 萬元，後來因甲○○要求登記他的名字，才會變成甲○○去辦貸款，伊為連帶保證人，買賣的當事人是甲○○，因
    為要辦貸款所以要甲○○簽他的名字，但實際上建設公司沒
    有跟甲○○接洽，上開不動產貸款的本息係由甲○○帳戶內
    扣繳，400 萬元係甲○○付的，伊於89年2月3日交給甲○○
    1紙200萬元之支票，發票人係裕高建設公司的老闆陳國銓，
    目的是要甲○○去辦理上開不動產所有權移轉登記與離婚登
    記，但是他都沒有去辦，後來90年3月間，甲○○向伊調50
    萬元，所以伊的觀念是，房子登記在伊名下的代價應該是這
    200萬元，房屋價金還差200萬元，所以剩下的200 萬元伊打
    算貸款給他，後來在90年9月20日報稅送件，9月28日送到地
    政機關登記，10月4日才完成登記，當時上開不動產還有300
    多萬元的貸款等語（原審卷(一)第26頁）。據上，被告丁○○
    對於上開不動產之承買方式，在扣除其因與建設公司之主雇
    情誼而免去176萬元價金部分外，其餘400萬元價金，究係由
    被告丁○○另行申辦200 萬元貸款以支付予被告甲○○，抑
    或承受被告甲○○先前貸款未清償之300 多萬元？其前後供
    述顯有歧異，亦與被告甲○○前揭供述情形不符。況且，被
    告甲○○既陳稱其前後向丁○○調的錢超過上開不動產總價
    ，而被告丁○○既陳稱其除交付過200 萬元支付予被告甲○○外，尚有出借50萬元予被告甲○○，則被告丁○○焉有需
    另行貸款200 萬元以支付予被告甲○○之理？且倘被告丁○○早於89年間即約定以其所交付予被告甲○○之200 萬元支
    票充抵為買賣上開不動產之部分價金，則以被告丁○○從事
    代書業務，對於不動產移轉登記及銀行貸款事宜自是熟稔，
    為何其未於89年2月間交付200萬元支票予被告甲○○時，即
    要求被告甲○○配合辦理上開不動產所有權移轉登記事宜，
    反而延宕一年半載至90年10月間始辦妥移轉登記，其間延宕
    事由為何，亦未見被告丁○○、甲○○舉證釋明之。是以，
    被告甲○○與丁○○就上開不動產買賣價金之支付方式乙節
    互有矛盾。再者，被告甲○○、丁○○兩人迄今，並未離婚
    ，此為被告甲○○、丁○○所不否認，並有被告丁○○之身
    分證影本背面、戶口名簿附卷可憑（原審卷(一)第56頁），故
    被告丁○○辯稱：伊與被告甲○○協議離婚時，約定上開不
    動產由伊以原價576萬元購回，而伊於89年間交付200萬元支
    票之目的係要求被告甲○○去辦理離婚及上開不動產移轉登
    記云云，即難採信。是綜合被告甲○○、丁○○上開所辯，
    僅足認上開不動產係於渠等婚姻關係存續中共同商議所購入
    之財產，尚無從認定嗣後2 人間之所有權移轉登記係基於渠
    等買賣契約所為。
  (五)再者，被告甲○○於90年間，以東綸布行名義向告訴人購買
    布疋，積欠貨款111萬7,072元未付，告訴人乃對被告甲○○
    提起給付貨款訴訟，經原審以91年度訴字第1695號民事判決
    告訴人勝訴，該判決並於92年1月2日確定在案等情，為被告
    甲○○所不爭執，並經原審審閱上開民事案卷查核屬實，復
    有上開民事判決書及確定證明書影本各1 份在卷可憑。復參
    酌被告丁○○已自承直盈公司法定代理人魏文成與被告甲○○之另一債權人乙○○曾於90年9 月17日一同至蘆洲市找伊
    ，要求伊在被告甲○○所開立面額均為37萬元、票載發票日
    期各為91年1月31日及91年2月28日之支票2 紙背面背書，以
    換取被告甲○○之前簽發之2 紙相同面額支票（票載發票日
    期為90年9月31日、90年10月31日，見同上偵查卷第110頁、
    原審卷(一)第76頁）等情，並經證人魏文成、乙○○供證明確
    （原審卷(一)第76頁、臺灣士林地方法院93年度訴字第280 號
    誣告案卷第58至67頁），復有該2 紙支票影本在卷可考（同
    上偵查卷第181至183頁）。可見，被告甲○○、丁○○2 人
    早在上開不動產移轉登記予被告丁○○前，即已清楚知悉被
    告甲○○有積欠告訴人等人貨款乙事無訛。而被告甲○○與
    丁○○2人於90年9月間遭債權人即告訴人法定代理人魏文成
    、乙○○追索債務後，旋即於90年9 月間辦理契稅及增值稅
    繳納，並於90年10月4 日完成過戶登記，有土地登記申請書
    、土地買賣所有權移轉契約書、建築改良物買賣所有權移轉
    契約書、90年契稅繳款書在卷可憑（上開撤銷訴訟一審卷宗
    影本第35至38頁反面）。由此益徵渠等2 人確有為免卻上開
    不動產日後被告甲○○之債權人即本案告訴人於取得執行名
    義後即遭查封拍賣以抵償債權之虞，而將上開不動產為虛偽
    移轉所有權登記予被告丁○○之動機至明。
  (六)被告甲○○之辯護人及被告丁○○雖均另辯以：丁○○本非
    告訴人之債務人，卻同意於甲○○簽發予告訴人的兩紙支票
    上背書，而願意承擔甲○○之債務，甲○○縱將上開不動產
    移轉於丁○○，仍可能於告訴人對丁○○取得執行名義後聲
    請強制執行，而無法達到脫產之目的，是上開不動產於90年
    10月4 日之移轉行為並非甲○○與丁○○之通謀虛偽意思表
    示云云。惟依證人即與告訴人法定代理人魏文成一同向被告
    甲○○催討貨款之乙○○於本院供證：當初係因甲○○要延
    票，伊等要求找一個人背書，他才找丁○○背書等語，此亦
    為被告甲○○、丁○○所不爭（見本院98年12月24日審判筆
    錄），顯見被告丁○○係於其夫甲○○遭債權人催索債務之
    際，基於夫妻情誼，而被動地擔負支票背書人責任，並非其
    主動承擔甲○○對告訴人所負之全部貨款債務。且因被告丁○○所負擔乃支票之背書責任，不僅追索時效短（僅4 個月
    ），且對告訴人或另一債權人乙○○可為無債權債務關係存
    在之原因抗辯（票據法第13條、第22條第2項規定參照），
    故告訴人雖於90年10月18日已就上開不動產聲請假扣押執行
    在案，然終因無法對丁○○取得執行名義，致於92年間上開
    不動產遭撤銷假扣押。是被告及辯護人以被告丁○○已於告
    訴人所持有由被告甲○○簽發之支票上背書為由，辯稱被告
    甲○○、丁○○2 人移轉上開不動產行為，並無脫免告訴人
    追償意圖，委無可採。
  (七)又被告丁○○係經被告甲○○同意，而於90年10月4 日，向
    臺北縣三重地政事務所申辦上開不動產所有權移轉登記為其
    所有，已如前述。至被告甲○○雖於上開辦理移轉登記之際
    ，另向地政事務所以所有權狀遺失為由，申請補發，惟依被
    告丁○○所供，被告甲○○上開行為旨在向地下錢莊借貸，
    顯與渠等上開不動產所有權移轉行為之目的，在於免卻上開
    不動產日後遭被告甲○○之債權人聲請法院查封拍賣以抵償
    債權之虞無涉。自難徒以被告甲○○有上開申請補發權狀行
    為，而認渠等就上開不動產之移轉登記，係基於買賣之合意
    所為。
  (八)綜上所述，被告甲○○與丁○○二人間並無買賣上開不動產
    之真意，而於90年10月4 日，為通謀虛偽意思表示，將上開
    不動產，出賣予被告丁○○，並持之向臺北縣三重地政事務
    所辦理移轉登記，使辦理登記業務之該管公務員將上開不實
    事項登載於職務上所掌之公文書，足以生損害於地政機關對
    地政管理之正確性及直盈公司債權獲償之利益犯行，事證已
    臻明確，堪以認定，應依法論科。
三、被告等行為後，刑法已於94年2月2日修正，依刑法施行法第
    1條之1規定，並自95年7月1日施行，其中與本案有關之刑法
    第28條、第33條、第41條等規定，均已於94年2月2日修正公
    布，並同自95年7月1日施行。按同於95年7月1日修正施行之
    刑法第2 條規定，乃係關於新舊法比較適用之準據法，其本
    身無關行為可罰性要件之變更，故於95年7月1日前揭法律修
    正施行後，如有涉及比較新舊法之問題，即應逕依修正後刑
    法第2條第1項規定，為「從舊從輕」之比較（參見最高法院
    95年度第8次刑事庭會議決議意旨）。茲分述如下：
  (一)修正前刑法第28條規定：「二人以上共同實施犯罪之行為者
    ，皆為正犯」，修正後則將成立共同正犯之標準，由共同正
    犯之共同「實施」犯罪，改為共同「實行」犯罪，修正理由
    係認「實施」一詞，在實務上向來認為涵蓋陰謀、預備、著
    手、實行等概念在內，惟基於近代刑法個人責任原則及法治
    國人權保障之思想，上開實務見解應有所修正，不應承認「
    陰謀共同正犯」及「預備共同正犯」為共同正犯之參與類型
    ，然無礙於「共謀共同正犯」之成立。是修正後之共同正犯
    之可罰性要件之範圍業已限縮，乃屬行為可罰性要件之變更
    ，自應比較新舊法。本件被告甲○○、丁○○2 人係直接從
    事構成犯罪事實之行為，適用修正前規定對其等並無不利。
  (二)關於罰金刑，刑法第214 條規定雖未修正，惟刑法分則編各
    罪所定罰金刑之貨幣單位原為銀元，且依修正前刑法第33條
    第5款規定，罰金刑為1銀元以上，而有關罰金倍數之調整及
    銀元與新臺幣之折算標準，則定有「罰金罰鍰標準條例」及
    「現行法規所定貨幣單位折算新臺幣條例」，除罰金以1 銀
    元折算3元新臺幣外，並將72年6月26日以前修正之刑法部分
    條文罰金數額提高2 至10倍，其後修正者則不再提高倍數；
    嗣修正後刑法第33條第5款則將罰金刑提高為新臺幣1千元以
    上，並以百元計算之，且因刑法第33條第5 款所定罰金貨幣
    單位既已改為新臺幣，刑法分則編各罪所定罰金之貨幣單位
    亦應配合修正為新臺幣，且考量刑法修正施行後，不再施用
    「現行法規所定貨幣單位折算新臺幣條例」，為使刑法分則
    編各罪所定罰金之最高數額與刑法修正前趨於一致，爰增訂
    刑法施行法第1條之1規定，將刑法分則編各罪所定罰金之貨
    幣單位均改為新臺幣，並將72年6 月26日以前修正之刑法部
    分條文罰金數額提高為30倍，其後修正者則提高為3 倍。是
    以刑法分則編各罪所定罰金刑之最高數額，於上開規定修正
    後仍屬一致，並無不同；但有關罰金刑之最低數額，則比修
    正前提高，從而自以修正前之規定對被告等較為有利。
  (三)關於易科罰金之折算標準，依修正前刑法第41條第1 項之規
    定，應以銀元3百元（即新臺幣9百元）折算1 日，而修正後
    刑法第41條第1 項前段之規定，應以新臺幣1千元、2千元或
    3千元折算1日，二者相較之下，應以修正前之規定較有利於
    被告等。
  (四)經綜合比較上述被告等行為時及行為後之規定，被告等行為
    後之規定對被告等而言並無較有利之情形，為整體適用，不
    宜割裂，自應適用被告等行為時之規定論處。
四、核被告甲○○、丁○○所為，均係犯刑法第214 條之使公務
    員登載不實罪。被告甲○○與丁○○彼此間就上開犯行，有
    犯意聯絡及行為分擔，均為共同正犯。原審審酌被告2 人犯
    罪之動機、目的、手段、所生之損害，及犯罪後態度，暨迄
    今尚未與告訴人達成和解等一切情狀，因而適用刑法第2 條
    第1項前段、第28條（修正前）、第214條、刑法施刑法第1
    條之1第1項前段之規定，量處被告許華、丁○○2 人各有期
    徒刑八月，並以被告2人之犯罪時間均係在96年4月24日以前
    ，合於減刑條件，爰依中華民國九十六年罪犯減刑條例第2
    條第1項第3款、第7條、第9條之規定，各減為有期徒刑四月
    ，並均依修正前第41條第1 項前段、廢止前罰金罰鍰提高標
    準條例第2 條規定諭知易科罰金之折算標準，經核並無不合
    。檢察官上訴意旨略以：原審疏未考量丁○○係於緩刑期間
    內犯罪，且被告等迄今未予被害人達成和解，及忽略審酌被
    害人因此所造成之危害，僅量處被告2 人有期徒刑四月，實
    有未恰云云。惟查，被告丁○○另於93年間因誣告案件，經
    法院判處有期徒刑三月，緩刑五年，於95年4 月13日確定，
    乃係本案犯罪行為之後，有本院被告前案紀錄表可憑，檢察
    官認被告丁○○係於緩刑期間再犯本案，容有誤會。至被告
    2 人行為所生之危害及迄未與被害人達成和解，業經原判決
    於量刑予以審酌，如上述。檢察官猶執前詞指摘原判決量刑
    過輕，及被告2 人上訴否認犯罪，均為無理由，應予駁回。
、無罪部分：
一、公訴意旨另以：被告甲○○與丁○○係夫妻關係，因甲○○
    於90年間向魏文成所經營之直盈公司購買布7 疋，積欠直盈
    公司貨款111萬7,072元。之後，告訴人直盈公司乃於90年12
    月20日向原審法院請求被告甲○○給付貨款事件，經原審法
    院以91年度訴字第1695號民事判決直盈公司勝訴，並於92年
    1月2日確定；復於94年7 月26日再向原審法院請求撤銷被告
    甲○○與丁○○間上開不動產買賣行為事件勝訴，被告甲○○、丁○○不服聲明上訴，經本院於95年9 月12日以95年度
    上易字第303 號民事判決駁回上訴而確定。詎被告甲○○、
    丁○○不但未據此將上開不動產所有權人回復為被告甲○○
    ，竟與被告丙○○共同意圖損害債權及使公務員登載不實之
    犯意聯絡，明知並無買賣之真意，而為通謀虛偽意思表示，
    於95年9 月22日，由被告丁○○將上開不動產通謀虛偽出賣
    予被告丙○○，並持之向臺北縣三重地政事務所辦理移轉登
    記，使辦理登記業務之該管公務員將該不實事項登載於職務
    上所掌之公文書，足以生損害於地政機關對地政管理之正確
    性及告訴人直盈公司債權獲償之利益。因認被告甲○○、丁○○及丙○○三人就有關被告丁○○於95年9 月22日將上開
    不動產所有權移轉登記予被告丙○○之行為部分，另有共同
    涉犯刑法第214條使公務員登載不實罪嫌及同法第356條之損
    害債權罪嫌，並認被告等係以一行為同時觸犯上開二罪名，
    均為想像競合犯等語。
二、按犯罪事實應依證據認定之，無證據不得認定犯罪事實；又
    不能證明被告犯罪或其行為不罰者，應諭知無罪之判決，為
    刑事訴訟法第154條第2項、第301條第1項所明文。次按事實
    之認定，應憑證據，如未能發現相當之證據，或證據不足以
    證明，自不能以推測或擬制之方法，為裁判之基礎，最高法
    院40年台上字第86號判例、69年台上字第1531號判例參照。
三、公訴人認被告甲○○、丁○○及丙○○3 人涉犯前開使公務
    員登載不實及損害債權罪嫌，無非係以被告甲○○、丁○○
    及丙○○於偵查中之供述、告訴人於偵查中之指訴、卷附原
    審法院91年度訴字第1695號、94年度訴字第1128號民事判決
    、本院95年度上易字第303 號民事判決、民事判決確定證明
    書及債權憑各乙份、臺北縣三重地政事務所90重登字第2369
    40號土地登記申請書1 份及上開不動產之土地謄本及建物謄
    本、異動索引各2 份等，資為其主要論據。訊據被告甲○○
    、丁○○及丙○○3人固對於上開不動產已於95年9月22日自
    被告丁○○名下完所有權移轉登記至被告丙○○名下乙節坦
    承不諱，惟均堅決否認有何上開被訴偽造文書及毀損債權之
    犯行。被告甲○○辯稱：這是丁○○與丙○○間不動產買賣
    之事，伊不知情，亦未參與等語。被告丁○○係辯稱：伊於
    95年間，將上開不動產移轉登記給丙○○，係基於伊與丙○○間之買賣契約，因為如果伊不自己賣的話，怕銀行聲請法
    院查封後，拍賣之價金低落不足以清償銀行抵押借款，又伊
    與丙○○約定買賣價金為515 萬元，一部份價金係以丙○○
    之前投資伊的200萬元抵償，其餘則由丙○○去承接300萬元
    的銀行貸款等語。被告丙○○則辯稱：伊並不知道丁○○名
    下的上開不動產有糾紛，丁○○也未曾告知伊，伊主觀上認
    為上開不動產係丁○○所有，係因為她之前有告訴伊這房子
    是她的，且簽約當天她有出示謄本，並沒有發現異狀。又伊
    會向她購買上開不動產，因為她之前要做遺產稅的投資事業
    ，找伊投資她的事業，伊有交付200 萬元予丁○○，分別在
    92年11月28日匯款70萬元及93年1月9日匯款100 萬元，之後
    剩下的30萬元則是給現金丁○○說如果她有獲利，就要給伊
    1比3的紅利，報酬率是百分之200、期限2年，但如果到時候
    沒有獲利，便無息返還伊200萬元，後來94年底約2年到期時
    ，伊問她為何都沒有下文，有沒有獲利，她說要經過一些法
    律的程序可能沒有那麼快，這兩年她沒有交付任何投資的報
    酬，她有問伊是否要用房子抵債，伊有承接的意思，因為那
    間房子伊有看過，且她也沒有提供其他確保債權，而伊又有
    購屋的意思，故當時伊與丁○○便以515 萬元成交，扣除上
    開不動產還剩下300萬元的貸款，及抵償伊之前交付的200萬
    元，剩下15萬元的價金則於交屋時給付，但因迄未交屋，所
    以還未給付。又丁○○會先將上開不動產移轉登記予伊，係
    便於伊辦理銀行貸款。另伊於94年底就有催她交屋，因為她
    說她與銀行還在處理事情，後來到95年10月初，丁○○才告
    訴伊說上開不動產已經過戶了，事前伊亦不知情等語。被告
    丙○○之辯護人辯護意旨略以：本案從丁○○與丙○○之間
    的買賣及所有權移轉行為來看，不管是債權、物權契約，都
    是在民事判決之前，從丁○○、丙○○舊式的身分證件來看
    ，若不動產的移轉登記是假的，如何會拿舊的身分證件去辦
    理移轉登記。告訴人是甲○○的債權人，而丙○○是丁○○
    的債權人，從卷證資料看不出來被告丙○○有任何損害債權
    的依據等語。
四、經查：
  (一)上開不動產係於95年9 月22日以買賣為原因，由被告丁○○
    名下移轉登記為被告丙○○所有，並登記原因發生日期為95
    年8 月12日等情，此為被告甲○○、丁○○及丙○○所不爭
    執，並有上開不動產建物登記第二類謄本及土地登記第二類
    謄本、臺北縣三重地政事務所異動索引、土地登記申請書在
    卷可稽（同上偵查卷第33至36頁、原審卷(一)第52頁）。
  (二)被告丙○○於偵審中均供稱：其係因為投資告丁○○之事業
    ，而有交付現金30萬元予丁○○，並以其父親即案外人蔡耀
    昌名義分別於92年11月28日匯款70萬元及93年1月9日匯款10
    0 萬元至丁○○之台灣中小企業銀行蘆洲分行帳戶，而丁○○因此開立面額200 萬元本票交由其收執，嗣因投資無所獲
    ，其與丁○○約定以515 萬元價金向丁○○購買上開不動產
    ，並將上開投資額200 萬元轉為購買上開不動產之頭期款，
    及承接於合作金庫之貸款餘額300 萬元，另於交屋日另交付
    15萬元尾款等語，核與被告丁○○於偵審中供述完全相符合
    ，並有日盛國際商業銀行取款憑條、日盛國際商業銀行匯款
    申請書收入傳票、合作金庫銀行匯款申請書代收入傳票、台
    灣中小企業銀行蘆洲分行匯款交易明細資料各1 紙、丙○○
    之存摺2份、被告丁○○簽立之本票1紙（發票日期為93年1
    月9日、到期日為94年12月31日、面額為200萬元）、被告丙○○與丁○○於94年12月31日簽立之土地房屋買賣契約書1
    份在卷可按（同上偵查卷第82至90頁）。是以，被告丁○○
    及丙○○二人前揭供述，尚非虛妄，堪予採信。
  (三)觀諸卷附被告丙○○與丁○○間以買賣為原因申請辦理上開
    不動產所有權移轉登記時所檢附之被告丙○○身份證影本為
    舊式身分證（原審卷(一)第56頁），而被告丙○○係於95年4
    月10日換發新式身分證，有被告丙○○之戶籍謄本註記之換
    證日期在卷可考（原審卷(一)第46頁），由此可推論得知被告
    丙○○交付上開不動產過戶所需資料之時間應係於95年4 月
    10日其換發新式身分證之前。又依據被告丙○○提出之臺北
    縣政府94年12月14日北府城企字第0940856878號函1 份可知
    （原審卷(一)第33頁），被告丙○○於94年底確有購屋計劃，
    而向臺北縣政府申請94年度青年購屋低利貸款，經審查為合
    格戶，其得自94年12月14日起至95年12月14日止，依青年購
    屋低利貸款作業規定辦理乙節。而告訴人與被告甲○○及丁○○間之請求撤銷不動產買賣行為之民事訴訟事件，嗣經原
    審法院以94年度訴字第1128號民事判決確認被告甲○○與被
    告丁○○間於90年10月4 日就上開不動產所為買賣債權行為
    及所有權移轉之物權行為無效及被告丁○○應將上開不動產
    於90年10月4 日經台北縣三重地政事務所以「登記原因：買
    賣」所為所有權移轉登記塗銷，被告甲○○及丁○○不服提
    起上訴，並經本院於95年9月12日以95年度上易字第303號民
    事判決駁回上訴確定，有上開民事判決各1 份在卷可按（同
    上偵查卷第25至31頁）。據上，足認被告丙○○與丁○○二
    人簽立上開不動產買賣契約（其上記載簽約日期為94年12月
    31日），確係發生在上述撤銷不動產買賣行為民事判決確定
    之前，渠等二人並非於上開民事判決確定後始臨時虛捏製作
    上開買賣契約。
  (四)證人即合作金庫營業部職員石國明於原審供證：伊銀行曾於
    94年底向法院聲請拍賣抵押之上開不動產，嗣丁○○於95年
    6 月間，到伊合庫北市區債權管理中心去開會，說她為了要
    處理債務，要將上開不動產出售以清償借款債務，請伊銀行
    不要拍賣，並請求將其變更為貸款債務之債務人，但伊要求
    先清償債務，因為丁○○有去合庫另申請借款，才會同意辦
    理變更抵押權之債務人名義，我們內部有開會，同意延緩執
    行，等到丁○○的借款手續完成，即清償完本息，改由丁○○當借款人，我們才會撤回拍賣，我們撤回查封登記確實是
    因丁○○已經辦好手續等語（原審卷(一)第78至83頁）。及證
    人即合作金庫營業部副理柯宏澤於原審供證：伊於94年12月
    初才到營業部，曾聽丁○○提過要將上開不動產過戶，但伊
    並無法確認是什麼時候或是否真有此事，北市區債權管理中
    心有同意暫緩拍賣抵押物，至於細節是由北市區債權管理中
    心處理，丁○○有向合庫申請貸款，程序還沒有完成，如果
    丁○○是在我們撥貸款之後才去過戶，就不會有問題，但是
    在我們撥款之前就先過戶，我們就無法撥款等語（原審卷(一)
    第84至86頁）。此外，上開不動產確有於95年1 月25日遭查
    封登記，嗣於95年9 月20日塗銷查封登記，亦有臺北縣三重
    地政事務所異動索引在卷可稽（同上偵查卷第36頁）。綜上
    ，足認被告丁○○至遲於95年6 月間，即已向合作金庫職員
    提及其確有意將上開不動產出售乙事。是以，被告丁○○辯
    稱：伊係因怕銀行查封拍賣上開不動產之價金低落不足以清
    償貸款，而將上開不動產出售予被告丙○○，渠等間之買賣
    為真實乙節，尚非全無可信。
  (五)雖公訴人認被告丙○○既在壽險公司上班，且購買之上開不
    動產價值高達500 多萬元，衡情購買前應會要求查看權狀，
    查詢該不動產是否有產權糾紛，而認被告丙○○辯稱其不知
    該不動產是否有產權糾紛乙節係不可採信。惟查，固然告訴
    人直盈公司與被告甲○○及丁○○間之請求撤銷不動產買賣
    行為民事訴訟事件，經本院於95年9 月12日判決確定，然而
    ，被告丙○○既非上開民事訴訟事件之當事人，則衡情被告
    丙○○自難得悉告訴人與被告甲○○及丁○○間有何民事糾
    紛。況且，觀諸卷附被告丙○○與丁○○間以買賣為原因申
    請辦理上開不動產所有權移轉登記時僅檢附之上開不動產之
    土地所有權狀及建物所有權狀可知（原審卷(一)第57頁反面、
    第58頁），上開不動產所有權狀僅能得知其上所記載之所有
    權人、坐落、面積及權利範圍等內容。則縱使被告丙○○有
    查看該不動產所有權狀，衡情亦無從知悉上開不動產已遭法
    院判決確認所有權移轉予被告丁○○之物權行為係無效。從
    而，被告丙○○前揭辯解並非無據。
  (六)又依證人石國明於原審供證稱：有關變更貸款債務人名義事
    宜，都是由丁○○跟伊談的，甲○○未跟伊談過，因為丁○○是連帶保證人，如果她來償還，我們徵信可以後，就可以
    辦理變更債務人名義，因為她是用保證人名義來清償債務人
    的債務，再來另外用借款人名義辦理借款以清償原來的連帶
    保證人債務，所以沒有要原來的債務人甲○○同意的問題等
    語（原審卷(一)第79頁）；而被告丙○○亦自始陳稱其係向被
    告丁○○購買上開不動產，未曾陳述其有與被告甲○○接洽
    過買賣事宜等情。則被告甲○○辯稱：丁○○與丙○○之間
    辦理上開不動產所有權移轉登記之事，伊都不知情乙節，亦
    非無據。是以，並無確切證據證明被告甲○○將上開不動產
    虛偽登記在被告丁○○名下之後，另有意圖毀損告訴人之上
    開貨款債權而與被告丁○○共同參與將上開不動產出售予被
    告丙○○乙事。
  (七)按刑法第356 條之損害債權罪，以「債務人」於「將受強制
    執行之際」，意圖損害「債權人之債權」，而毀壞、處分或
    隱匿其財產為構成要件，此之所謂「將受強制執行之際」，
    係指債權人對債務人之債權取得執行名義後，強制執行程序
    未終結前之期間而言，最高法院86年度台非字第327 號判決
    意旨參照。查被告甲○○積欠告訴人貨款111萬7,072元，經
    告訴人起訴請求，業據原審法院以91年度訴字1695號民事判
    決告訴人勝訴，並於92年1月2日確定，有上揭民事判決1 份
    存卷可憑。是以，被告甲○○對告訴人確負有貨款債務，為
    該貨款之債務人，而告訴人則為債權人，告訴人並已取得對
    被告甲○○債權之執行名義即確定判決，而被告丁○○、丙○○則均非上開貨款債務之債務人至明。縱認被告丁○○明
    知前揭請求撤銷不動產買賣事件判決確定，仍於將受強制執
    行之際，將上開不動產所有權移轉登記予被告丙○○，顯有
    損害告訴人債權之意圖，惟被告丁○○既非該貨款債務之債
    務人，則並不該當損害債權罪構成要件之行為主體，此外，
    復查無積極證據證明具該罪行為主體之債務人即被告甲○○
    ，與不具債務人身分之被告丁○○、丙○○2 人間，有何犯
    意聯絡及行為分擔，故被告甲○○、丁○○、丙○○3 人自
    均難以該毀損債權罪相繩。
  (八)檢察官上訴意旨雖以：原審既已認定被告甲○○、丁○○2
    人間，就上開不動產之交易，係屬通謀虛偽之假買賣，何以
    又認定之後被告丁○○再將上開不動產交易予被告丙○○時
    ，被告甲○○係全然不知情，而非與被告丁○○共犯毀損債
    權罪？核與經驗法則不符。尤其原審於判決中業已認定被告
    丁○○於將受強制執行之時，積極交易予被告丙○○時，此
    舉顯有毀損債權之意圖（原審判決書第18頁第20行參照）。
    查被告丁○○、甲○○間之交易既屬通謀虛偽，則上開不動
    產之真正所有權人當仍係被告甲○○，何以被告丁○○能未
    經被告甲○○同意或默許，即可擅自自行處分該價值數百萬
    元之房產？該筆交易所得歸屬為何人？此與社會常情及一般
    事理顯有相悖甚明。且被告甲○○本就係為免遭求償，意圖
    脫產，因而與被告丁○○間為假買賣，原審卻以之後被告丁○○再轉賣與被告丙○○時，因被告丁○○並非名義債務人
    ，因而即便其積極毀損債權，亦與法律構成要件不符，且被
    告甲○○無涉其中為由，而為此部分無罪判決。然被告甲○○主觀上早有損害債權人之意圖甚明，始將上開不動產通謀
    虛偽過戶交由被告丁○○處理。原審諭知此部分無罪，實有
    未洽云云。及告訴人請求檢察官上訴意旨略以：(1)被告丁○○、丙○○2 人就所出售不動產價金多寡，供述金額歧異，
    試想一房地產500 多萬元的標的，豈可能草率行事，足證渠
    等所稱買賣並非事實。(2)被告丁○○、丙○○2 人就房屋何
    時約定交屋乙節，亦彼此供述不一，益徵渠等所稱買賣並非
    事實。(3)被告丁○○為職業代書，被告丙○○為金融從業人
    員，均較一般人對於土地金融買賣有更深刻之認識，何以從
    94年12月底雙方簽訂不動產買賣契約後年餘，房屋在早已過
    戶之情形下，卻仍由被告丁○○居住使用？且被告丙○○從
    未過問權狀細節及詢問是否有糾紛，亦從未過問過戶及稅費
    等細節，豈合情理之常？(4)被告丁○○、丙○○2 人買賣價
    格顯低於市價900萬元之常情，且賣出價格515萬元竟仍低於
    83年間之買入價格576萬元已啟人疑竇，且時間又恰巧在95
    年9月12日本院民事判決宣示敗訴確定應予塗銷登記後10 天
    ，即9 月22日立即辦理移轉登記，此等疑義及房價給付之方
    式均顯然有悖於社會常情。(5)有關於所辯稱付款方式係透過
    蔡耀昌帳戶匯出一節，是否合於常情，是否為移花接木之舉
    ，該房屋買賣既已有上揭多數疑義，原審卻疏未就所稱帳戶
    之金留明細為實質調查。(6)被告等若確為實質買賣，按交易
    常規，必係買方要承擔前手之銀行貸款300 萬元後，方得以
    過戶。何以本件買方即被告丙○○卻未承接下合作金庫銀行
    之300 萬元貸款債務，即可以辦理過戶，並任由銀行付諸拍
    賣云云。惟查，上開不動產係被告甲○○、丁○○婚姻關係
    存續中共同商議所購入之財產乙情，業據渠等2 人供述在卷
    ，已如上述。而被告丁○○係見合作金庫商業銀行因上開不
    動產之貸款違約未遵期繳納，而聲請查封、拍賣上開不動產
    ，為免遭賤價拍賣之不利益，才會將上開不動產出售予被告
    丙○○，嗣因與合作金庫商業銀行解決貸款爭議，該銀行才
    於95年9 月20日塗銷查封登記，而在銀行交涉過程中，均由
    丁○○出面，甲○○並未參與等情，亦據被告丁○○供述明
    確，並經證人石國明及柯宏澤於原審供證無訛。是被告甲○○辯稱：其於上開不動產所有權移轉登記予丁○○後，即未
    再過問上開不動產乙節，自屬可信。又被告丁○○因對被告
    丙○○負有200萬元之債務，2人遂於94年12月31日就上開不
    動產訂立買賣契約，並非因告訴人與被告丁○○間之撤銷上
    開不動產之買賣事件而臨訟製作乙情，亦如前述。再參以被
    告丙○○豈可能預測被告丁○○等三年後之訴訟，為協助被
    告丁○○等人脫產，而提早於3 年前之92年間假造前開資金
    流向，及上開不動產經臺灣板橋地方法院囑託勝利不動產估
    價師事務所鑑價結果為414 萬元，並非如告訴人請求上訴意
    旨所指市價高達900 萬以上，有該事務所鑑定報告影本在卷
    可參（本院卷第108、109頁），暨被告甲○○、丁○○夫妻
    當初向薪傳建設公司購買上開不動產時，雖約定總價為576
    萬元，惟因丁○○在該公司上班之故，公司給予優惠、折讓
    176萬元，實付價金為400萬元，亦據被告甲○○、丁○○迭
    於偵審中供述明確等情，堪認被告丙○○與被告丁○○就上
    開不動產買賣所約定之價金515 萬元，尚與常情無違，自難
    認係虛偽之買賣。是以，被告丙○○於94年12月31日訂立上
    開買賣契約時已取得上開不動產之移轉請求權，而告訴人與
    被告丁○○、甲○○間之撤銷不動產買賣行為之訴訟則係至
    95年9 月間始經本院判決確定，彼時告訴人既尚未取得執行
    名義，自與刑法第356 條構成要件不符。又本案查無任何積
    極證據足資證明被告丙○○於訂立上開買賣契約前，對告訴
    人與被告丁○○、甲○○間之糾葛，及渠等間訴訟事件已有
    所知悉。檢察官及告訴人徒以其與被告丁○○、甲○○間之
    前揭訴訟事件及被告丙○○受讓上開不動產之事實，臆測推
    論被告丙○○應知悉其與被告丁○○、甲○○間之訴訟事宜
    ，自無足採。
五、綜上所述，原審依檢察官起訴所列之上開證據資料，無從獲
    得被告甲○○、丁○○、丙○○3 人有罪之心證，因而就被
    告等前開被訴使公務登載不實及毀損債權之罪嫌，諭知無罪
    ，核無違誤。檢察官猶執前詞指摘原判決為不當，為無理由
    ，應予駁回。
據上論斷，應依刑事訴訟法第368條，判決如主文。
本案經檢察官呂光華到庭執行職務。
中    華    民    國    99    年    1     月    21    日
            刑事第二十一庭審判長法  官  蔡聰明
                                法  官  趙文
                                法  官  楊力進
以上正本證明與原本無異。
本件不得上訴。
                                書記官  楊麗娟
中    華    民    國    99    年    1     月    21    日
附錄：本案論罪科刑法條全文
刑法第214 條：
明知為不實之事項，而使公務員登載於職務上所掌之公文書，足
以生損害於公眾或他人者，處三年以下有期徒刑、拘役或五百元
以下罰金。


司法院資訊處製作；財團法人民間司法改革基金會備份。
